【裁判字號】    92,交上易,222
【裁判日期】    920625
【裁判案由】    公共危險
【裁判全文】
臺灣高等法院刑事判決                          九十二年度交上易字第二二二號
    上  訴  人
    即  被  告  甲○○
右上訴人因公共危險案件，不服臺灣臺北地方法院九十二年度交易字第二號，中華民
國九十二年四月二十三日第一審判決（起訴案號：臺灣臺北地方法院檢察署九十一年
度偵字第二０九三五號），提起上訴，本院判決如左：
    主  文
上訴駁回。
    事  實
一、甲○○明知服用酒類已達不能安全駕駛之程度時，即不得駕駛動力交通工具，竟
    於九十一年五月八日凌晨二時許起至六時許止，在臺北市○○○路（起訴書誤繕
    為民生東路）與重慶北路交岔路口某處之路邊攤上，與友人共同飲用保力達加米
    酒等酒類飲料，酒後其控制力及注意力均已達無法安全駕駛動力交通工具之程度
    ，猶騎乘ＤＲＸ－一五三號輕型機車後座附載其妻陳秀民在道路上行駛，同日十
    時二十七分許，行經同市○○路一二二號前時，經警攔檢實施檢測，其呼氣所含
    酒精濃度高達每公升○．五九毫克，客觀上已達不能安全駕駛動力交通工具之程
    度，始查悉上情。
二、案經臺北市政府警察局松山分局報請臺灣臺北地方法院檢察署檢察官偵查後聲請
    簡易判決處刑，原審臺北簡易庭認不宜適用簡易判決處刑，改依通常程序審理。
    理  由
一、被告甲○○供認有於前揭時、地飲用酒類，並於酒後在上開地點遇警攔測，其呼
    氣酒精濃度每公升為○‧五九毫克之事實，且有酒精濃度檢測表一紙在卷可憑。
    而被告遭查獲時，言談過程中確有酒味等具體酒醉情形，亦據證人即當時在場並
    對被告實施酒精測試之員警高堯檣證述在卷，則被告確有飲用酒類後其意思能力
    受影響之情形甚明。查被告行經前揭健康路一二二號前時，確係未戴安全帽騎乘
    機車，機車後座附載其妻陳秀民，於警員攔查被告時，其妻陳秀民即逕自離去等
    情，此據證人高堯檣於檢察官偵查中及原審證述甚詳，並有前揭證人即東社派出
    所巡佐高堯檣及警員王俊清、林奇德於九十一年九月十八日出具之報告內容一份
    可按。被告雖否認有何公共危險之犯行，並以：為警攔停實施酒精測試時，伊係
    搭乘其妻陳秀民騎乘機車之後座，並非駕駛動力交通工具云云為辯，並舉其妻陳
    秀民為證。證人陳秀民固證稱：「：，我遠遠看到有警察，因為我們當時只有一
    頂安全帽，是我在戴，：，我就把機車停下來因為怕警察臨檢，機車停在路邊，
    我就從旁邊巷子走開，是背對著警察方向走，我先生朝警察方向走，：」等語，
    惟果如證人陳秀民所稱當時係其騎乘機車並已戴安全帽，則何以並未飲酒之陳秀
    民見車行前方有警員在路邊實施攔檢勤務時，竟為躲避警員攔檢而棄車離去，且
    與當時同車之被告分行不同方向，而未戴安全帽之被告卻反朝警員方向走去？證
    人陳秀民上開所言，顯與常情相悖，以彼等誼屬夫妻關係，自難免有偏頗被告之
    情，其證詞自無足採。另證人邱瑞成於檢察官偵查中之證述，僅能證明其在八德
    路三段與延吉街交岔路口附近公園所見，與被告嗣後在健康路一二二號前遇警攔
    測時之情況無所關涉，亦不足採憑為其有利之認定。被告空言否認為騎乘機車之
    人，核非可信。
二、按刑法第一百八十五條之三規定服用酒類致不能安全駕駛動力交通工具，係抽象
    危險犯，並不以發生具體危險為必要，至所謂酒醉狀態，只需一般評價程度達於
    對車輛駕駛行為失其必要之注意力或判斷力之虞即可，至實際上對駕駛行為是否
    發生具體危險，則並不重要。又行為人飲酒後如其呼氣酒精濃度達人體酒精濃度
    為每公升○‧五毫克時，即有反應較慢、感覺減低並影響駕駛之情形，有行政院
    國軍退除役官兵輔導委員會臺北榮民總醫院八十八年八月五日（八八）北總內字
    第二六八六八號函附卷可參，且汽車駕駛人飲酒後其呼氣中酒精濃度如已達於每
    公升○‧五五毫克，其肇事率為一般未飲酒者之十倍，亦有中央警察大學交通學
    系暨交通管理研究所教授蔡中志之研究報告在卷可憑。法務部於八十八年五月十
    日亦邀集司法院刑事廳、交通部、行政院衛生署、內政部警政署及中央警察大學
    等相關單位決議，並參酌美國加州運輸部交通安全局所實驗之結果，以呼氣酒精
    濃度逾每公升含Ｏ．五五毫克時，即得認為不能安全駕駛為認定標準。第以由美
    國、德國及日本等國家所進行之酒精濃度與精神狀態之測試實驗，呼氣中酒精濃
    度達每公升Ｏ．五五毫克時，就人之生理方面，已產生視覺反應遲鈍、影像不能
    集中、同時不能看清前方路況及車旁照後鏡等狀況，其駕駛能力已受有影響，其
    肇事率已為一般正常人之十倍，足徵此項認定標準，依一般社會通念，客觀上足
    以認定已達不能安全駕駛之程度。被告於飲酒後，其體內之酒精濃度經警攔查檢
    測其呼氣所含酒精濃度高達每公升○．五九毫克，依前述臺北榮民總醫院函文及
    學者研究報告所提出「不能安全駕駛」之酒精含量數值、被告酒精濃度檢測表、
    證人高堯檣之證述等證據，足認被告於騎乘機車經警查獲之當時，顯然已達不能
    安全駕駛之情狀。事證明確，被告犯行，堪以認定。
三、核被告甲○○所為，係犯刑法第一百八十五條之三服用酒類不能駕駛動力交通工
    具而駕駛之公共危險罪。原審基此，適用上開規定，並審酌被告酒後駕車對於用
    路人安全影響至鉅，且其犯後毫無悔意之態度，並考量被告本次酒後駕車幸未肇
    事等一切情狀，量處有期徒刑二月，並諭知易科罰金之折算標準。經核認事用法
    均無不合，量刑亦稱允當，上訴意旨仍執其非駕駛人之前詞，並無足取，應予駁
    回。
據上論斷，應依刑事訴訟法第三百六十八條，判決如主文。
本案經檢察官鄭龍照到庭執行職務。
中      華      民      國    九十二    年      六      月    二十五    日
                              臺灣高等法院交通法庭
                                  審判長法  官  溫  耀  源
                                        法  官  邱  同  印
                                        法  官  吳      燦
右正本證明與原本無異。
不得上訴。
                                        書記官  陳  靜  姿
中      華      民      國    九十二    年      六      月    二十五    日


司法院資訊處製作；財團法人民間司法改革基金會備份。
